【裁判字號】    88,訴,2504
【裁判日期】    890830
【裁判案由】    偽造有價證券等
【裁判全文】
臺灣高雄地方法院刑事判決                        八十八年度訴字第二五四號
    公  訴  人  臺灣高雄地方法院檢察署檢察官
    被      告  丁○○
    被      告  甲○○
    共同指定
    辯 護 人    本院
右列被告因偽造有價證券等案件，經檢察官提起公訴（八十八年度偵字第二七三五三
號），本院判決如左：
    主  文
丁○○共同意圖供行使之用而偽造有價證券，累犯，處有期徒刑壹年捌月。
甲○○共同意圖供行使之用而偽造有價證券，處有期徒刑壹年陸月，緩刑參年。
如附表所示偽造之本票壹張沒收。
    事  實
一、丁○○甫於民國（下同）八十七年八月三十一日因傷害案件，經台灣高等法院高
    雄分院判處有期徒刑五月確定，八十七年十一月三日送監執行，指揮書執畢日為
    八十八年三月二十八日，仍不知悔改，與甲○○、丙○○三人明知渠等均無清償
    能力且無意清償，竟共同基於意圖為自己不法所有詐取財物及得財產上不法利益
    之概括犯意及意圖供行使之用而偽造有價證券之犯意，打算以偽簽本票賒帳之方
    式白吃白喝，先後於八十八年十月十七日及同年十一月四日，至高雄市○○○路
    一七三號上田卡拉ＯＫ店消費二次，使該店誤認渠等有清償能力陷於錯誤，而各
    交付酒菜及讓其取得唱歌及服務之財產上不法利益。第一次消費共計新台幣（下
    同）二千四百元，因渠等無錢付帳，便藉口要賒帳以脫身，並推由丁○○偽以「
    劉昌明」之名義簽發同額本票，在該店所提供之本票「發票人」欄偽簽「劉昌明
    」之姓名，並填具不實之住址及電話號碼後交由該店之會計，渠等三人離開後並
    未清償前開款項，惟該店認所欠金而不大未予追究，至第二次光顧該店，又承前
    開詐欺犯意故計重施，店員未查悉渠等有前開欠款紀錄而誤信其有支付能力，待
    三人消費一千四百元而無力支付時，店員始知受騙而報警查獲。
二、案經乙○○訴由高雄市政府警察局新興分局報告台灣高雄地方法院檢察署檢察官
    偵查起訴。
  理  由
一、訊據被告丁○○及甲○○固不否認渠等明知無支付能力，仍先後二次於前揭時間
    赴上田卡拉ＯＫ店消費，事後復未主動清償所積欠款項，且第一次消費時以劉昌
    明之名義簽發本票等事實，惟矢口否認有詐取財物、得財產上不法利益及偽造有
    價證券之犯意，被告丁○○辯稱：以「劉昌明」之名義簽發本票乃因店裡小姐不
    認識「忻」字，所以才以前妻之姓加上自己別名「昌明」簽發本票，第二次去上
    田卡拉ＯＫ店是丙○○說前帳已付清，並表示要請客所以才一起去云云；被告甲○○則辯稱：「當天是丙○○及丁○○約我去上田卡拉ＯＫ店，我說我沒錢，他
    們說沒關係，他們有錢」云云。惟查：被告丁○○於第一次消費後所簽發之本票
    ，並未用其真實姓名，且該本票所記載之地址「高市○○○街２９６之１號」、
    電話號碼「0000000」非其真實之住所及電話，據其供陳在卷，又若「昌
    明」果係被告丁○○之別名，何以渠等於警訊及偵查中並未提及，而被告丙○○
    及甲○○於偵查中甚且表示不認識「劉昌明」之人（偵查卷第二十四頁背面）？
    又果「昌明」真為丁○○之別名，又何須連住址及電話號碼均為虛偽之記載？足
    見渠等嗣後辯稱「昌明」係丁○○之別名，顯為卸責之詞，此外，並有偽造之本
    票影本可資為證，被告丁○○偽造本票之犯行堪予認定，而被告甲○○既知悉忻
    某以「劉昌明」之名義偽簽本票，並表示當時其在現場（見本院八十九年二月十
    八日筆錄所載），亦明白所簽本票之功用為何，而未為反對之意思，足見其對於
    被告丁○○之前開犯行，具有犯意之聯絡。又被告丁○○並不否認前後二次前去
    上田卡拉ＯＫ店消費時並未帶錢，被告甲○○亦表示身上只有帶幾百元而已，足
    見其二人應係明知自己並無負擔在該店消費之能力而前往消費，參以渠等第一次
    消費後偽簽本票，事後又未支付款項之事實，及告訴人乙○○所稱：「第二來時
    ，他們沒有付帳就要離開，一人先走另二人再走，是故意不付帳」等情，益見其
    等本無付款之打算，被告丁○○及甲○○雖稱，第二次去消費時，是被告丙○○
    邀約的，且陳某表示要請客，然被告丙○○於偵查中先後表示：「我以為有人付
    帳我才離開」、「原來忻某也說要請客，因為我是屋主，簽單才簽我的名字」（
    偵查卷第十一頁背面及第二十四頁背面），是陳某是否曾承諾負擔該筆款項顯非
    無疑，又自當日其三人消費之後，分批離開，故意不付帳之情，更得推知被告丁○○與甲○○及丙○○，就該次詐欺取財及詐欺得利犯行本具有犯意之聯絡，渠
    等嗣後辯稱對方事先曾經允諾付款之詞，僅為互相推諉責任，並不足採，被告丁○○及被告甲○○之犯行均堪認定。
二、核被告丁○○偽以「劉昌明」名義偽造如附表所示之本票，係犯刑法第二百零一
    條第一項偽造有價證券罪、先後二次前往上田卡拉ＯＫ店白吃白喝及讓其取得唱
    歌之利益係另犯刑法三百三十九條第一項、第二項詐欺取財罪及詐欺得利罪。其
    偽造「劉昌明」之署名於附表之本票上，係偽造有價證券之部分行為，又偽造有
    價證券後進而行使，行使之低度行為應為偽造之高度行為所吸收，均不另論罪。
    被告甲○○就被告丁○○之前開犯行，與丁○○及丙○○具有犯意之聯絡，為共
    同正犯。又其前開二次詐欺取財及詐欺得利犯行，時間緊密，犯罪構成要件各相
    同，顯各係基於概括犯意為之，為連續犯，應依刑法第五十六條規定各以一罪論
    。至被告所犯之詐欺取財及詐欺得利罪二罪，係一行為觸犯二罪名，為想像競合
    犯，依刑法第五十五條之規定應從情節較重之詐欺取財罪論處。被告等所犯前開
    偽造有價證券、連續詐欺取財二罪間，有方法結果之牽連關係，依刑法第五十五
    條規定，應從較重之偽造有價證券罪論處。末查：被告丁○○前因傷害案件，經
    台灣高等法院高雄分院判處有期徒刑五月確定，於八十七年十一月三日送監執行
    ，指揮書執畢日為八十八年三月二十八日之事實，有台灣高等法院被告全國前案
    紀錄表在卷足憑，其於五年以內再犯本件有期徒刑之罪，為累犯，依法應加重其
    刑。再者：被告丁○○與甲○○因一時昧貪而誤觸法網，且其所偽造之本票金額
    僅二千四百五十元，亦未流通於市場影響交易安全，其等二人犯罪情狀均堪憫恕
    ，如均科以偽造有價證券之最輕本刑，仍嫌過重，爰均依刑法第五十九條之規定
    ，酌量減輕其刑，並就被告丁○○部分依刑法第七十一條第一項規定先加後減其
    刑。茲審酌被告二人不思上進，以白吃白喝方式圖一己私利，並進而偽造本票，
    其犯罪之目的及動機固不足取，惟事後坦承部分犯行，並已清場所積欠之價款，
    犯後態度堪稱良好等一切情狀，各量處如主文第一、二項所示之刑。又查被告甲○○未受有期徒刑以上刑之宣告，有卷附之臺灣高等法院被告全國前案紀錄表可
    資為證，此次因一時失慮，偶罹刑章，犯後深具悔意，經此偵、審程序及刑之宣
    告後，應知警惕而無再犯之虞，本院因認暫不執行其刑為當，予以宣告緩刑三年
    ，以啟自新。被告等偽造如附表所示之本票，依刑法第二百零五條之規定，不問
    屬於犯人與否，均應依法宣告沒收。
三、被告丙○○俟到案再行審結，附此敘明。
據上論斷，應依刑事訴訟法第二百九十九條第一項前段、刑法第二十八條、第五十六
條、第二百零一條第一項、第三百三十九條第一項、第二項、第五十五條、第四十七
條、第五十九條、第七十四條第一款、第二百零五條，罰金罰鍰提高標準條例第一條
前段，判決如主文。
中      華      民      國    八十九    年      八      月     三十     日
                                  臺灣高雄地方法院刑事第二庭
                                      審判長    法  官  黃三友
                                                法  官  陳威龍
                                                法  官  卓立婷
右正本證明與原本無異。
如不服本判決，應於判決送達後十日內，向本院提出上訴狀。
                                                書記官    陳家宏
中    華    民    國      八十九      年      八      月      三十一      日
附表：
┌───────┬──────────┬───────┬────────┐
│發票人        │     發票日         │   票號       │  面額（新台幣）│
├───────┼──────────┼───────┼────────┤
│劉昌明        │ 八十八年十月十七日 │ 二九八六六０ │ 二千四百五十元 │
└───────┴──────────┴───────┴────────┘


司法院資訊處製作；財團法人民間司法改革基金會備份。
